【裁判字號】    97,交訴,21
【裁判日期】    970731
【裁判案由】    偽證等
【裁判全文】
臺灣臺北地方法院刑事判決              97年度交訴字第21號
甲  ○  ○  臺灣臺北地方法院檢察署檢察官
被      告  丙○○
選任辯護人  洪維煌律師
上列被告因偽證等案件，經檢察官提起公訴（96年度偵字第1563
6號），本院判決如下：
    主  文
丙○○被訴公共危險部分公訴不受理。
    理  由
一、公訴意旨略以：被告丙○○於民國94年10月8日21時54分，
    駕駛其所有車牌號碼9B-0327號自用小客車，沿臺北市○○
    區○○路由南往北行駛，行經臺北市○○區○○路與新東街
    51巷口，本應注意行在市區道路時速不得超過50公里，且行
    駛至交岔路口，應遵守燈光號誌，見閃光黃燈，應減速慢行
    ，注意安全，小心通過，並應注意車前狀況，隨時採取必要
    之安全措施，而依當時天候為晴天夜間有照明，柏油路面濕
    潤無缺陷，無障礙物且視距良好，行車管制號誌正常，並無
    不能注意之情事，竟疏未注意，高速行駛，且行駛至交岔路
    口未減速慢行，適乙○○所駕駛車號1507-MB0號自用小客車
    ，臨時停車於三民路路旁紅線處，已開啟車門欲與乘客施涵
    榕更換座位，並站立於車門內側，被告即駕車直接撞擊乙○
    ○，致乙○○遭撞飛10餘公尺後跌落地面，並受有頭部鈍挫
    傷合併頭皮撕裂傷、上背部、右肩部擦傷、右肩部及兩側下
    肢鈍挫傷等傷害（過失傷害部分未提出告訴），乙○○之前
    揭車輛因撞擊力道鉅大，亦往前推進10餘公尺至行人穿越道
    上，左前門亦因撞擊往前曲折呈現與車身平行之狀態。詎被
    告見狀，非但未下車查看並協助救護，反急踩油門加速逃逸
    ，嗣經目擊事發經過之劉哲銘、陳宇彤記下肇事車輛車牌，
    報警處理，始循線查獲，因認被告涉犯刑法第185條之4公共
    危險罪嫌。
二、按陸海空軍刑法之立法體例，兼採軍人犯主義及軍事犯主義
    ，除以違背軍事義務之軍事犯罪行為為主要規範內容外，並
    因軍人亦負有一般國民及社會責任，為維護軍事安全、軍紀
    管理及社會治安，對於觸犯刑法或其他法律之部分犯罪行為
    ，按其犯罪性質，有納入陸海空軍刑法，依軍事審判程序追
    訴處罰之必要，陸海空軍刑法於第二篇分則中明定純粹軍事
    犯之處罰，另設第三篇附則，就非純粹軍事犯亦加以處罰，
    其中第76條規定「現役軍人犯刑法下列各罪者，除本法另有
    規定外，依各該規定處罰」即係將刑法之處罰規定，引置為
    陸海空軍刑法之處罰，並以「現役軍人」為界定審判權之範
    圍，亦即現役軍人犯陸海空軍刑法第76條所列之刑法各罪者
    ，袛要發覺在任職服役中，即應依軍事審判法第1條第1項前
    段、第5條之規定，由軍事法院審判，最高法院93年度台非
    字第241號判決意旨可資參照。又依陸海空軍刑法第76條第1
    項第3款規定，現役軍人「故意犯刑法公共危險罪章第173條
    至第177條、第185條之1、第185條之2、第185條之4、第190
    條之1或第191條之1之罪」，且發覺在任職服役中，應由軍
    事法院依據軍事審判法適用陸海空軍刑法進行審判，法院並
    無審判權。復按對於被告無審判權者，應諭知不受理判決，
    且得不經言詞辯論為之，刑事訴訟法第303條第6款、第307
    條定有明文。
三、經查：依公訴意旨所示，本件被告丙○○係涉嫌故意犯刑法
    第185條之公共危險罪，且為單獨犯罪，又其被訴之犯罪時
    間為94年10月8日21時54分許，嗣臺灣高等法院檢察署以案
    外人丁○○就駕駛車牌號碼9B-0327號自小客車於上揭時、
    地肇事後逃逸，被訴刑法第185條之4公共危險罪部分業經臺
    灣高等法院96年度上訴字第82號判決判處無罪在案，被告丙
    ○○顯涉犯刑法第185條之4公共危險罪嫌，於96年7月17 日
    以檢紀張字第23989號函送臺灣臺北地方法院檢察署偵辦被
    告上開犯行而發覺等情，業經核閱臺灣臺北地方法院檢察署
    96年度偵字第15636號卷宗屬實；次查，本院函詢國軍松山
    總醫院被告之服役期間，該院覆稱被告丙○○係自84年10月
    23日以少尉任命（駐地馬祖）、87年1月16日派駐該院並升
    為中尉、88年7月1日升為少校，迄至97年3月14日均為現役
    軍人，97年3月14日遭羈押起由國防部核定停職，後停止羈
    押時國防部核定復職，並自97年3月14日起生效等，有卷附
    該院97年3月24日醫松行政字第0970000545號函、97年7月24
    日醫松行政字第0970001422號函、本院公務電話紀錄等可稽
    ，是被告丙○○於上開被訴公共危險犯罪時具有現役軍人身
    分，發覺時亦在任職服役中，且被告所涉犯刑法第185條之4
    之罪，復為陸海空軍刑法第76條第1項第3款引置為陸海空軍
    刑法之處罰，依上開說明，本件被告被訴公共危險罪部分應
    由軍事法院依軍事審判法進行審判，本院並無審判權，公訴
    意旨疏未注意及此，逕向本院提起公訴，允非合法，自應就
    此部分諭知公訴不受理判決，由檢察官另行依法處理，以資
    適法。至起訴書另認被告涉犯刑法第168條偽證罪嫌部分，
    公訴意旨認與前開公共危險罪嫌部分係另行起意，應分論併
    罰，爰另由本院依法審結，末此敘明。
四、據上論斷，應依刑事訴訟法第303條第6款、第307條，判決
    如主文。
中    華    民    國    97    年    7     月    31    日
                  刑事第六庭  審判長法  官  周占春
                                    法  官  林孟皇
                                    法  官  張永宏
以上正本證明與原本無異
如不服本判決應於送達後10日內向本院提出上訴狀
                                    書記官  陳怡君
中    華    民    國    97    年    7     月    31    日


司法院資訊處製作；財團法人民間司法改革基金會備份。
